臺灣高雄地方法院刑事判決　　　　　　　96年度訴字第2390號
公　訴　人　臺灣高雄地方法院檢察署檢察官
被　　　告　丙○○
指定辯護人　本院公設辯護人 蘇鴻吉
上列被告因違反毒品危害防制條例案件，經檢察官提起公訴（96
年度偵字第4800號），本院判決如下：
    主  文
丙○○犯販賣第三級毒品罪，處有期徒刑伍年；扣案方形不銹鋼
盤壹個及分裝卡壹張均沒收，犯罪所得新臺幣壹仟陸佰元沒收之
，如全部或一部不能沒收時，以其財產抵償之。又幫助犯施用第
二級毒品罪，處有期徒刑貳月，減為有期徒刑壹月。又犯轉讓禁
藥罪，處有期徒刑參月，減為有期徒刑壹月又拾伍日。應執行有
期徒刑伍年貳月，扣案不銹鋼盤壹個及分裝卡壹張均沒收，犯罪
所得新臺幣壹仟陸佰元沒收之，如全部或一部不能沒收時，以其
財產抵償之。
    事  實
一、丙○○（原名黃威龍）有施用第三級毒品愷他命之惡習，其
    於民國95年11月13日中午12時許，在高雄市○○區○○路上
    之「臺灣線上」網咖店內，透過網路向一姓名年籍不詳、綽
    號「阿國」之男子，以每包新臺幣（下同）800 元之價格，
    買入重量不詳之愷他命5 包，以供自己施用。嗣於同日晚上
    9 時許，因當時與其一同住在高雄市苓雅區○○○路148 號
    13樓之6 之朋友甲○○，在該址住處內，向其詢問有無愷他
    命可供轉賣時，竟萌生販賣愷他命以營利之犯意，將上開購
    得之愷他命倒入其所有之方形不鏽鋼盤內，再利用其所有之
    分裝卡，將愷他命重新分裝為重量較小之數小包，並取其中
    2 包（驗後淨重合計公克）以1,600 元之價格販賣與甲○○
    ，而從中賺取差價。
二、丙○○亦有施用第二級毒品甲基安非他命之惡習，其與具有
    相同惡習之甲○○，雙方約定各出資1,000 元，由知悉購買
    管道之丙○○代為購入甲基安非他命後以供施用，丙○○乃
    基於幫助甲○○施用甲基安非他命之犯意，於95年11月13日
    晚上8 時許，前往上開「臺灣線上」網咖店內，透過網路向
    一明姓名年籍不詳、綽號「阿成」之男子，以每包1,000 元
    之價格購入重量不詳之甲基安非他命2 包後，於同日晚上9
    時許返回上址住處，將所購入甲基安非他命其中1 包交與甲
    ○○施用。
三、又甲基安非他命為藥事法所規定之禁藥，丙○○明知甲基安
    非他命不得任意持有、轉讓，竟仍基於轉讓甲基安非他命即
    禁藥之犯意，於96年11月14日上午5 時許，將上開施用剩餘
    之甲基安非他命，在上址住處，無償轉讓供其同居女友趙育
    徵施用。嗣警員於95年11月14日下午4 時50分許，持搜索票
    進入丙○○上開住處搜索，當場扣得上開丙○○所有之方型
    不鏽鋼盤1 個及卡片1 張等物而查獲。
四、案經行政院海岸巡防署南部地區巡防局屏東機動查緝隊報告
    臺灣高雄地方法院檢察署檢察官偵查起訴。
    理  由
一、按被告以外之人於審判外之言詞或書面陳述，除法律有規定
    者外，不得作為證據；又被告以外之人於審判外之陳述，雖
    不符刑事訴訟法第159 條之1 至第159 條之4 之規定，而經
    當事人於審判程序同意作為證據，法院審酌該言詞陳述或書
    面陳述作成時之情況，認為適當者，亦得為證據，刑事訴訟
    法第159 條第1 項、第159 條之5 第1 項分別定有明文。本
    件檢察官、被告及辯護人於審判程序時，就本判決所引用各
    項傳聞證據，均明示同意有證據能力（見本院卷第57頁），
    本院審酌各該證據並非違法取得，與待證事項具關聯性，為
    認定犯罪事實存否所必要，認以之作為證據係屬適當，依刑
    事訴訟法第159 條之 5第1 項規定，俱得為本案之證據。
二、上揭犯罪事實，業經被告於本院審理時自白不諱，核與證人
    甲○○於本院審理時證述確向被告購買愷他命，並合資購買
    甲基安非他命，由被告購入後分受施用等語；及趙育徵於警
    詢證述接受被告提供甲基安非他命後施用，並證稱甲○○有
    施用甲基安非他命等語相符。而上揭被告販賣愷他命與甲○
    ○之部分，係購入5 包後另行分裝為數小包，再將其中2 包
    出售與甲○○，經警於翌日搜索所扣得白色結晶粉末7 包，
    經送鑑定結果，均驗有愷他命成分（驗後淨重合計5.333 公
    克），有高雄市立凱旋醫院96年4 月17日高市凱醫驗字第38
    93號濫用藥物成品檢驗鑑定書、搜索扣押筆錄、扣押物品目
    錄表及照片6 張在卷可稽，該7 包愷他命中雖非被告賣與甲
    ○○之2 包毒品，但仍可供為被告自陳購毒後分裝之佐證。
    另被告轉讓甲基安非他命供趙育徵施用之部分，經採集趙育
    徵尿液送驗結果，呈甲基安非他命陽性反應一情，有高雄市
    立凱旋醫院95年12月11日濫用藥物尿液檢驗報告（檢體編號
    G-337） 存卷可參，是足徵被告上開自白均與事實相符。
    本件事證明確，被告上揭犯行，均堪認定。
三、核被告如事實一所為，係犯毒品危害防制條例第4 條第3 項
    之販賣第三級毒品罪；如事實二所為，係犯刑法第30條第1
    項、毒品危害防制條例第10條第2 項之幫助施用第二級毒品
    罪；如事實三所為，係犯藥事法第83條第1 項之轉讓禁藥罪
    。被告持有甲基安非他命進而轉讓，該持有之行為應為轉讓
    之行為所吸收，不另論罪。公訴意旨認事實二、三之部分，
    均係犯毒品危害防制條例第8 條第2 項轉讓第二級毒品罪，
    尚有未合，惟該提供毒品與甲○○及趙育徵之基本社會事實
    同一，爰均變更檢察官起訴法條（詳後述）。另被告幫助甲
    ○○施用第二級毒品，應依刑法第30條第2 項之規定減輕其
    刑。審酌被告年值青壯，卻身染毒癮，除買毒供己施用，又
    起意販賣毒品而牟利，並隨意轉讓毒品供他人施用，或幫助
    他人施用，擴散毒品危害，害人害己，行為自應受有相當程
    度之刑事非難；惟被告無犯罪科刑前科，有臺灣高等法院被
    告前案紀錄表在卷可稽，素行尚非不良，其販賣轉讓及幫助
    施用毒品之對象係自己友人，同居一處，毒品數量微少，另
    轉讓甲基安非他命之對象係自己女友，亦僅提供施用，情節
    尚輕，且犯罪後自始即坦承犯行，表現誠摯悔意，依辯護人
    所述，被告父母亦鼓勵被告坦承認錯，供出實情，堪認其有
    親情支援，非無悔過之機，及其犯罪動機、目的等一切情狀
    ，就所犯三罪，各從輕量處如主文所示之刑。
四、又被告犯罪後，中華民國九十六年罪犯減刑條例業於96年6
    月15日修正公布，並自同年7 月16日起施行。本件被告犯罪
    之時點係在96年4 月24日減刑基準日之前，且所犯之幫助施
    用第二級毒品罪及轉讓禁藥罪，核與該條例第2 條第1 項之
    規定相符，復無同條例第3 條限制減刑之除外情形，爰依該
    條例第2 條第1 項第3 款規定，就上開二罪減其宣告刑期二
    分之一，並與不得減刑之販賣第三級毒品罪，合併定其應執
    行之刑，以資懲儆。扣案方形不銹鋼盤1 個及分裝卡1 張，
    為被告所有供販賣愷他命所用之物，業據被告於警詢中供陳
    在卷，應依毒品危害防制條例第19條第1 項沒收之。又被告
    販賣愷他命所得1,600 元，併依同條例同條項宣告沒收之，
    如全部或一部不能沒收時，以其財產抵償之。至於扣案白色
    結晶粉末7 包經送鑑定結果，均驗有愷他命成分，固如上述
    ，該證據雖得用為被告陳述購毒分裝等情節之佐證，惟依其
    查扣地點係在被告房間之內，自非被告販賣與甲○○之愷他
    命毒品，且亦無證據證明為被告預備另供販賣之用，均難認
    與本案犯罪事實有直接關聯；另扣案疑似甲基安非他命毒品
    之晶體未經檢察官聲請宣告沒收銷燬，亦無從證明係上開事
    實二被告代甲○○購買而交付其施用之毒品，其他扣案物或
    非被告所有，或與本案無直接關聯，故均不予宣告沒收，應
    由檢察官另為適法之處理，併此敘明。
五、按第二級毒品MDMA、MDA 、安非他命及甲基安非他命等成分
    均屬安非他命類藥品，業經行政院衛生署75年7 月11日衛署
    藥字第597627號公告，為有效管理安非他命類藥品與其衍生
    物之冊類及其製劑，重申公告禁止使用，而均屬藥事法第22
    條第1 款所規定之禁藥。故行為人明知為禁藥即「甲基安非
    他命」而轉讓與他人者，除成立毒品危害防制條例第8條 第
    2 項之「轉讓第二級毒品罪」外，亦構成藥事法第83條第1
    項之「轉讓禁藥罪」，此係屬同一犯罪行為而同時有二種法
    律可資處罰之「法規競合」情形，應依「重法優於輕法」、
    「後法優於前法」等法理，擇一處斷。而毒品危害防制條例
    第8 條第2 項轉讓第二級毒品罪之法定本刑為「六月以上五
    年以下有期徒刑，得併科新台幣七十萬元以下罰金」。93
    年4 月21日修正後藥事法第83條第1 項轉讓禁藥罪之法定本
    刑為「七年以下有期徒刑，得併科新台幣五百萬元以下罰金
    」。故除有轉讓之第二級毒品達毒品危害防制條例第8 條第
    6 項之一定數量，經依法加重其刑，致該法定刑較藥事法第
    83條第1 項之法定刑為重之情形外，因藥事法第83條第1 項
    為後法，且為重法，應優先適用藥事法處罰（最高法院96年
    度台上字第3582號判決意旨參照）。本件事實三之部分，依
    證人趙育徵於偵訊所述，係被告施用安非他命後接手施用（
    見偵查卷第41頁），可見受轉讓而施用之甲基安非他命數量
    甚微，堪認未達行政院93年1 月7 日院台法字第0930080551
    號令頒轉讓持有毒品加重其持之數量標準第2 條關於第二級
    毒品在10公克以上之規定，故依上開法規競合及重法優於輕
    法之原則，該部分犯行自應適用藥事法論擬。公訴意旨認被
    告此部分犯行成立毒品危害防制條例第8 條第2 項之轉讓第
    二級毒品罪，尚有誤會，惟該轉讓毒品之基本事實同一，爰
    變更檢察官起訴法條。
六、又按以營利之意圖交付毒品，而收取對價之行為，觸犯販賣
    毒品罪；苟非基於營利之意圖，而以原價或低於原價有償轉
    讓毒品與他人，僅得以轉讓毒品罪論處；若無營利之意圖，
    僅基於幫助施用毒品者取得供施用毒品之目的，而出面代購
    ，或共同合資購買並分攤價金及分受毒品，則為施用毒品罪
    之幫助犯，三者行為互殊，且異其處罰（95年度台上字第68
    88號判決意旨參照）。是關於被告被訴另有轉讓甲基安非他
    命與甲○○施用之犯行部分，甲○○到庭具結證稱「安非他
    命是我與被告一起出錢買的，我跟他說要一千元的用量，是
    我先給他錢，再由他去買，買回來我們一起施用，我在樓下
    施用，他在樓上施用，我沒有購買安非他命的管道」等語（
    見本院卷第58-59 頁），與被告到庭供述情節相符，可見其
    二人乃共同合資購買毒品，且係由被告出面代購，尚無牟利
    之意圖。又經詢以二人合資關係時，陳稱「（假設被告買了
    安非他命之後，被警察查到，他是否還要退還你1,000 元，
    或是就此算了？）我不會再跟他拿那個錢」「（如果你先請
    他買，還沒有給錢，結果被告買到安非他命後，被警察查扣
    ，你是否還會給他1,000 元？）應該還是會吧」等語（見本
    院卷第60頁），亦可推知被告出面買毒而將毒品交付甲○○
    時，並非移轉該毒品之所有權。是其二人為施用毒品而共同
    出資買毒，由被告出面代甲○○買毒再為事後之交付及施用
    ，應認被告成立幫助施用第二級毒品之罪。準此，公訴意旨
    認此部分行為成立毒品危害防制條例第8 條第2 項之轉讓第
    二級毒品罪嫌，亦有未合，惟該交付毒品供甲○○施用之基
    本事實同一，爰變更檢察官起訴法條。
據上論斷，應依刑事訴訟法第299 條第1 項、第300 條，毒品危
害防制條例第4 條第3 項、第10條第2 項、第19條第1 項、藥事
法第83條第1 項，刑法第11條、第30條第2 項，中華民國96年罪
犯減刑條例減刑第2 條第1 項第3 款、第7 條、第11條，判決如
主文。
本案經檢察官乙○○到庭執行職務。
中　　華　　民　　國　　96　　年　　10　　月　　11　　日
                  刑事第五庭  審判長法  官  黃建榮
                                    法  官  蘇揚旭
                                    法　官  李嘉益
以上正本證明與原本無異。
如不服本判決應於收受本判決後10日內向本院提出上訴書狀，並
應敘述具體理由，如未敘述上訴理由者，應於上訴期間屆滿後20
日內補提理由書狀於本院（均須按他造當事人之人數附繕本）「
切勿逕送上級法院」。
中　　華　　民　　國　　96　　年　　10　　月　　11　　日
　　　　　　　　　　　　　　　　　  書記官  郭南宏
附錄本案論罪科刑法條全文：
毒品危害防制條例第4條
製造、運輸、販賣第一級毒品者，處死刑或無期徒刑；處無期徒
刑者，得併科新臺幣1 千萬元以下罰金。
製造、運輸、販賣第二級毒品者，處無期徒刑或7 年以上有期徒
刑，得併科新臺幣7 百萬元以下罰金。
製造、運輸、販賣第三級毒品者，處5 年以上有期徒刑，得併科
新臺幣5 百萬元以下罰金。
製造、運輸、販賣第四級毒品者，處3 年以上10年以下有期徒刑
，得併科新臺幣3 百萬元以下罰金。
製造、運輸、販賣專供製造或施用毒品之器具者，處1 年以上7
年以下有期徒刑，得併科新臺幣1 百萬元以下罰金。
前五項之未遂犯罰之。
藥事法第83條
明知為偽藥或禁藥，而販賣、供應、調劑、運送、寄藏、牙保、
轉讓或意圖販賣而陳列者，處7 年以下有期徒刑，得併科新臺幣
5 百萬元以下罰金。
犯前項之罪，因而致人於死者，處7 年以上有期徒刑，致重傷者
，處3 年以上12年以下有期徒刑。
因過失犯第1 項之罪者，處2 年以下有期徒刑、拘役或科新臺幣
30萬元以下罰金。
第 1 項之未遂犯罰之。
